臺灣高雄地方法院民事判決　　　　　93年度訴字第2429號
 原　　　告　大順工商大樓管理委員會
 法定代理人　甲○○
 訴訟代理人　乙○○
　　　　　 　張賜龍律師
　　　　　　 郭淑萍律師
 複代理人　　徐豐明律師
 被　　　告　富田投資股份有限公司
 法定代理人　丙○○
 訴訟代理人　鄭曉東律師
　　　　　　 魏緒孟律師
右當事人間給付管理費事件，本院於民國93年3月4日言詞辯論終
結，判決如下：
      主　　　文
被告應給付原告新台幣肆拾玖萬陸仟元及自民國九十三年十一月
二十四日起至清償日止，按週年利率百分之五計算之利息。
訴訟費用由被告負擔。
本判決得假執行。
      事實及理由
一、原告主張：被告自其前手信鴻建設股份有限公司（下稱信鴻
    公司）處，買受門牌號碼高雄市○○○路91號13樓之6號房地
    而成為大順工商大樓（下稱系爭大樓）之區分所有權人，因
    其前手信鴻經原告第1屆管理委員會同意，將原告頂樓出租
    予太平洋電信公司之租金收取權1/2轉讓由其收取，並按月
    自其應繳之管理費中扣除，惟因原告所召開之區分所有權人
    會議予以否決，被告自無租金收取權，所積欠自民國88年9
    月至93年12月止，每月新台幣（下同）7750元之管理費，合
    計496,000元，原告依公寓大廈管理條例第21條，民法第799
    條、第822條規定，自得請求被告給付管理費。並聲明：(一)
    被告應給付原告496,000元，及自93年11月3日民事準狀繕本
    (二)原告願供擔保請准宣告假執行。
二、被告則以：因訴外人信鴻公司為系爭大樓起造人亦為區分所
    有權人，而系爭大樓屋頂突出物三層除水箱機械等公用設施
    外，均屬信鴻公司依分管契約而有專屬使用權者，原告經信
    鴻公司同意將之出租，而由原告同意信鴻公司收取1/2租金
    ，並按月抵繳應繳管理費之1/2，信鴻公司於88年5月將系爭
    大樓之所有權移轉登記予被告，連同前開1/2租金收取權亦
    併為移轉，扣抵後被告並未積欠任何管理費；又系爭大樓規
    管理委員會組織章程（規約）第15條之規定區分所有權人會
    議以規約授權管委員決議執行經費，管委會自得決議租金收
    取權，且與被告達成意思合致，縱事後內部再為決議，亦不
    能推翻外部已成立之契約關係。並聲明：原告之訴駁回。
三、本件經協議整理兩造爭點：
    兩造不爭執事項：
　(一)原告管委會在八十六年八月六日的會議紀錄確實有將對於太
    平洋電信Ａ棟頂樓租金收取權，同意其中1/2由信鴻公司收
    取，當時租金收入每月15,500元。
　(二)信鴻公司將管委會所屬大樓不動產所有權移轉予被告公司。
　(三)對原證3廠房預定買賣契約書為真正不爭執。
　(四)對91年12月區分所有權人會議紀錄之真正不爭執。
  (五)被告對原告於本件請求之利息起算日亦不爭執。
　　兩造爭執事項：
　(一)86年8月6日管委會會議紀錄所示將Ａ棟頂樓租金1/2交由信
    鴻公司收取，是否生效？
　(二)管委會或區分所有權人有無決議推翻86年8月6日會議紀錄？
    其效力如何？能否溯及既往？
四、就兩造前開爭執事項，本院判斷意見如下：
　(一)86年8月6日管委會會議紀錄所示將Ａ棟頂樓出租之租金1/2
    交由信鴻公司收取，是否生效？
  (1)依兩造均不爭執為真正之系爭大樓房地廠房預定買賣契約書
    第4條第4項約定「頂層屋面及屋頂突出物之使用權依下列規
    定處理：1.Ａ、Ｂ兩棟屋頂突出物，共同使用部分面積：Ａ
    棟面積約67點3坪；Ｂ棟面積約66點9坪，依各棟各戶私有面
    積持分。2.Ａ、Ｂ棟屋頂突出物分別由Ａ、Ｂ棟各戶持分，
    但仍提供全棟大樓各戶於避難時使用。」，並無關於屋頂突
    出物部分由何人享有專有使用權歸屬之約定，足認系爭大樓
    區分所有權人間最初買受時，並無關於屋頂突出物何人得享
    有專屬使用權之分管約定。
  (2)被告雖以依前開買賣契約書第四條第四項約定屋頂突出物之
    面積Ａ棟部分僅67點3坪係各戶私有面積持分，其餘部分非
    各戶持分範圍，自屬信鴻公司專屬使用之範圍等語為辯，惟
    查該買賣契約書係於系爭大樓興建前所訂立，承購戶於興建
    完成前並無成品可供實地瞭解，無法知悉系爭大Ａ棟屋頂突
    出物之面積為若干，是否除67點3坪之外，尚有可歸屬特定
    承購戶或建商保留為專屬使用之部分，依消費者保護法第12
    條第1項規範意旨，應認系爭大樓房地廠房預定買賣契約書
    前開條款縱為屋頂突出物專屬使用之約定，亦屬無效，被告
    所辯並無足採；至原始設計圖為建築師所畫，並非買賣契約
    之一部，亦不能用以作為分管契約是否已有約定之依據。
  (3)另系爭大樓規約「大順工商大樓管理委員會組織章程」亦無
    關於屋頂突出物是否分管之約定，亦有原告所提該章程可參
    ，並為兩造所不爭執，益證系爭大樓區分所有權人間並無屋
    頂突出物有何人專屬使用之分管約定甚明。
  (4)被告又以系爭大樓之建造執照係核發於公寓大廈管理條例制
    定前，當時並無有關公共基金之法律規定，則系爭大樓屋頂
    突出物出租之租金收入自非該條例所稱之公共基金之詞為辯
    ，然公寓大廈管理條例於84年6月28日公布前，雖無大樓公
    共基金之相關規定，惟因私法上法律行為而成立之法律關係
    ，非以法有明文規定者為限，本於相類事實應為相同處理之
    法理，縱無明文，亦應予以類推適用，系爭大樓關於出租屋
    頂突出物之租金收入，既相類屬於公寓大廈管理條例第18條
    第1項第4款之其他收入，則公寓大廈管理條例有關公共基金
    之相關規定，應予以類推適用較為合理；況依公寓大廈管理
    條第18條第4項僅就有關起造人應提列之公共基金如係在該
    條例公布施行前，起造人已取得建造執照者，予以排除不為
    適用，則系爭大樓屋頂突出物出租之租金收入，既在公寓大
    廈管理條例施行後仍持續收取，自應認屬於系爭大樓之公共
    基金收入甚明；被告所辯並無理由。
  (5)按公共基金應設專戶儲存，並由管理負責人或管理委員會負
    責管理。其運用應依區分所有權人會議之決議為之。公寓大
    廈管理條例第18條第3項明文規定。可見公共基金之運用，
    固須經區分所有權人會議決議，惟公共基金實際的管理則由
    管理委員會或管理負責人負責。且關於其他公共基金的運用
    ，於92年12月31日修正公布前，應依同條例第29條第1項規
    定以普通決議方式為之，始生效力，而系爭大樓屋頂突出物
    出租之租金收入，既為公共基金已如前述，則其運用方式，
    於92年12月31日前應依普通決議方式為之，始生效力。
  (6)被告雖另辯稱因區分所有權人會議住戶眾多，為免勞師動眾
    ，每年召開一次，依大順工商大樓管理委員會組織章程第15
    條規定「本會最高權利機構為會員大會，會員大會閉會期間
    由本會代行職務」，係指區分所有權人會議以規約授權管委
    會決議執行經費，因此管委會關於各收一半租金之決議係獲
    得區分所有權人會議以規約授權，自屬有效；惟查，系爭大
    樓規約性質之管理委員組織章程前開條文僅規定於住戶會員
    大會閉會期間由管理委員會代行職務，應僅指常態性事務之
    執行，並未授權管理委員會得於住戶會員大會閉會期間決定
    公共基金之運用方式，況參以管理委員組織章程第12條第2
    款亦規定需依會員大會之決議按時繳納每期管理費及各項費
    用，亦可認定並未授權管理委員會得為決定之範圍，則原告
    於86六年8月6日由管理委員會逕行決定與建鴻公司共同收取
    租金，並同意自應繳管理費中扣除，應認並不生效力。
  (7)綜上，足認原告86年8月6日以召開管理委員會之方式，由主
    席以會務報告所為關於「原太平洋電信公司向本會承租Ａ棟
    頂樓之租金，因事關信鴻建設產權，該租金由本會與信鴻建
    定，又未經區分所有權人會議之決議，應認並不生任何效力
    ；被告以原告已同意信鴻公司共同收取租金並得扣抵應繳之
    管理費，其除受讓信鴻公司對系爭大樓所有權外，信鴻公司
    亦已將每月1/2租金收取權隨同移轉，經扣抵後並未積欠任
    何管理費之抗辯為無理由。
　(二)管委會或區分所有權人有無決議推翻86年8月6日會議紀錄？
    其效力如何？能否溯及既往？
　　原告92年12月10日所召開92年度第1次區分所有權（住戶）
    大會經決議通過由委員會基金支付相關費用向被告催討未
    經區分所有權人會議同意自88年5月1日起每月扣除租金一半
    7,750元款項，足認系爭大樓區分所有權人未同意86年8月6
    日管理委員之會議決定；又因86年8月6日管理委員會之決定
    不生效力，信鴻公司並未取得系爭大樓屋頂突出物出租租金
    1/2之收取權，不得以之扣抵應繳之管理費，被告亦未能自
    信鴻公司處受讓取得任何租金收取權等均如前述，被告自應
    給付積欠之管理費，本院即毋庸審酌被告管委會或區分所有
    權人所為決議之效力如何，及能否溯及既往或推翻該次決議
    之爭執。
五、綜上所述，被告以租金收取權扣抵按月應繳管理費1/2所為
    之抗辯既無理由，原告依公寓大廈管理條例第21條，民法第
    799條、第822條規定，請求被告給付自88年9月至93年12月
    止，共5年4個月，每月1/2之管理費7,750元，合計496,000
    元及自93年11月3日民事準備狀繕本送達翌日之93年11月24
    日（93年11月23日送達）起至清償日止，按週年利率百分之
    5計算之利息，為有理由，應予准許；又本判決所命給付之
    金額未逾五十萬元，應依職權宣告假執行；原告所為假執行
    宣告之聲請毋庸審酌，併予明。
六、本件因事證已明，兩造其餘主張及攻擊防禦方法，核與判決
    結果無涉，爰不一一贅述。
七、據上論結：本件原告之訴為有理由，爰依民事訴訟法第78條
    、第389條第1項第5款，判決如主文。
中　　　華　　　民　　　國　　94　　年　3　　月   29  日
                        　　　民事第一庭
                              法　　　官　林玉心
正本係照原本作成。
如不服本判決，應於送達後20日內，向本院提出上訴狀並表明上
訴理由，如於本判決宣示後送達前提起上訴者，應於判決送達後
10日內補提上訴理由書（須附繕本）。
中　　　華　　　民　　　國　　94　　年　3　　月   29  日
　　　　　　　　　　          法院書記官　陳家宏
